【裁判字號】    90,訴,2479
【裁判日期】    901109
【裁判案由】    清償借款
【裁判全文】
臺灣臺中地方法院民事判決  九十年度訴字第二四七九號
    原      告  乙○○
    被      告  甲○○
右當事人間請求清償借款事件，本院判決如左：
    主      文
被告應給付原告新台幣壹佰肆拾肆萬元及自民國九十年七月十九日起至清償日止，按
年息百分之五計算之利息。
原告其餘之訴駁回。
訴訟費用由被告負擔五分之四，餘由原告負擔。
    事      實
甲、原告方面：
  一、聲明：被告應給付原告新台幣（下同）一百四十四萬元，及自民國八十三年四
            月一日起至清償日止，按年息百分之五計算之利息。
  二、陳述：被告前於八十二年間陸續向原告借款一百五十萬元，原告以現金交付後
            ，被告即提供其本人所簽發以保證責任陽明山信用合作社北投分社為付
            款人、面額分別為三十萬元、三十萬元、三十萬元、三十萬元、二十四
            萬元之支票五紙為擔保，扣除已經清償之部分，尚有一百四十四萬元迄
            未清償，爰依消費借貸之法律關係，請求被告負清償責任。
  三、證據：提出支票影本五份、帳簿影本一份、郵政存簿儲金儲金簿影本一份。
乙、被告方面：
  一、聲明：原告之訴駁回。
  二、陳述：
    （一）否認借貸關係之存在，系爭支票係因原告欲購買房子而向被告借票週轉，
          被告本於朋友關係而交付，實際上並無任何借貸關係存在，被告亦無收受
          原告交付之系爭款項。
    （二）被告之支票早在八十四年間即已遭拒絕往來。
    （三）否認原告提出之帳簿內之「侯」字，係由被告所書寫。
    理      由
一、本件原告起訴主張：被告前於八十二年間陸續向原告借款一百四十四萬元，原告
    以現金交付後，被告即提供其本人所簽發以保證責任陽明山信用合作社北投分社
    為付款人、面額分別為三十萬元、三十萬元、三十萬元、三十萬元、二十四萬元
    之支票五紙為擔保，扣除已經清償之部分，尚有一百四十四萬元迄未清償，爰依
    消費借貸之法律關係，請求被告負清償責任。被告則以系爭支票係原告為購屋向
    被告所借，被告基於朋友關係而出借支票，兩造間並無借貸關係存在，被告亦未
    收受任何借款等語，資以為辯。
二、原告主張被告於八十二年間陸續向原告借款一百四十四萬元，並簽發系爭支票五
    紙供為擔保等情，業據提出支票影本五份、帳簿影本一份、郵政存簿儲金儲金簿
    影本一份為證，被告則否認上情，辯稱：兩造間並無借貸關係存在，被告亦未收
    受系爭款項，系爭支票僅係借票關係而交予原告等語。經查：
    （一）原告主張被告於八十二年間陸續向其借款一百四十四萬元之情，業經原告
          之妻即證人黃何美到庭證稱：「被告在我先生退休之後，開始借錢，詳細
          時間我不記得，被告均是到我們家來借錢，他們都是在喝酒之後，我先生
          醉酒就逼我去銀行領錢，一次都領三十萬元，最後一次是領二十萬元，領
          回來之後，就馬上交給被告，被告事後才開支票，詳細時間不清楚，因為
          我腦筋不太好，被告之前還有拿一些金飾來向我先生擔保借款，不過較值
          錢的部份，已經被告取回，只剩一些不值錢的戒指而已。」等語屬實，證
          人黃何美雖為原告之妻，關係密切，然因兩造借款之際，係於原告家中，
          一般情形下，當不可能有其他外人在場，而證人黃何美到庭證述情狀，尚
          屬中肯，並無刻意迴護之情，在無其他佐證之情況下，自堪採為有利之事
          證；而由原告提出之郵政存簿儲金儲金簿之提領記錄顯示，原告於八十二
          年十月九日提領三十萬元、八十二年十月十三日提領三十萬元、八十二年
          十月二十八日提領三十萬元、八十二年十一月二十六日提領三十萬元、八
          十三年三月二十一日提領二十萬元，合計為一百四十萬元，雖與原告提出
          之五張紙票總面額一百四十四萬元，尚有四萬元之小額差距，惟佐以原告
          陳稱之給付借款利息部份，則兩者尚堪認屬相符；又被告交付之系爭支票
          發票日雖為八十二年十二月十五日、八十二年十二月二十六日、八十二年
          十二月三十日、八十三年一月八日、八十三年三月二十七日，與前開借款
          提領日期，有期間上之差距，但被告辯稱兩造係屬願意借票之好友關係，
          佐以證人黃何美證稱被告均係於借款後一段時間始簽發支票提供擔保，則
          被告於取得借款後一段時日始簽發支票與原告收受供為擔保之情，即屬合
          理；再者，被告辯稱系爭支票係因原告向其借票而交付云云，被告並無任
          何事證可以佐證，自難採信為真實，則被告若未向原告借款，被告本身資
          力不豐，何以願意出借系爭支票與原告而承擔一百四十四萬元之票據發票
          人付款責任？況且，被告之系爭支票帳戶於八十四年間即遭拒絕往來，被
          告之行徑，猶啟人疑竇！被告若非向原告以系爭支票調借現款，何以不在
          支票遭拒絕往來前向原告請求返還系爭支票？綜上所述，原告主張被告以
          系爭支票向其借款一百四十四萬元未償等情，應堪信為真實，至於被告所
          辯，顯與事理相違，要難採信。
    （二）按給付無確定期限者，債務人於債權人得請求給付時，經其催告而未為給
          付，自受催告時起，負遲延責任；其經債權人起訴而送達訴狀，或依督促
          程序送達支付命令，或為其他相類之行為者，與催告有同一之效力，民法
          第二百二十九條第二項定有明文。又未定返還期限者，借用人得隨時返還
          ，貸與人亦得定一個月以上之相當期限催告返還，民法第四百七十八條後
          段亦有明文。本件原告請求自八十三年四月一日起算之法定遲延利息部份
          ，兩造間並無清償期之約定，原告請求自八十三年四月一日起算遲延利息
          ，並未提出任何說明自難採酌，惟依前揭規定，本件借貸債務雖未定有清
          償期，原告仍得以支付命令繕本之送達為催告給付之意思，請求被告於一
          個月之相當期限負遲延責任，是以，原告仍得請求系爭借貸債務自九十年
          六月十九日支付命令送達經過一個月之催告期限即九十年七月十九日起至
          清償日止，按年息百分之五計算之法定遲延利息，原告逾此範圍部份，於
          法無據，要難准許。
三、從而，原告依消費借貸之法律關係，請求被告給付壹佰肆拾肆萬元及自支付命令
    送達後一個月之相當期限即九十年七月十九日起至清償日止，按年息百分之五計
    算之利息，為有理由，應予准許。
四、據上論結，本件原告之訴為一部有理由、一部無理由，依民事訴訟法第七十九條
    但書，判決如主文。
中      華      民      國    九十      年     十一     月      九      日
                              臺灣臺中地方法院民事第一庭
~B法      官  巫淑芳
右為正本係照原本作成。
如對本判決上訴，須於判決送達後廿日內向本院提出上訴狀
中      華      民      國    九十      年     十一     月      九      日
~B書 記 官


司法院資訊處製作；財團法人民間司法改革基金會備份。
